臺灣臺南地方法院民事裁定　　　　　 100年度消債清字第21號
聲　請　人
即　債務人　杜素美
代　理　人　蔡敬文律師
上列當事人因消費者債務清理聲請清算事件，聲請保全處分，本
院裁定如下：
    主  文
本裁定公告之日起六十日內，(一)債務人就其所有財產，不得為移
轉或設定負擔等行為；(二)債務人之債權人，於本件清算之聲請為
裁定前，就其債權不得對債務人行使，債務人亦不得對該債權人
履行債務；(三)本院一百年度司執字第七二二七三號強制執行事件
就債務人對第三人有限責任臺南第三信用合作社之股金、存款債
權移轉由債權人收取之命令應予停止，但所核發扣押命令之強制
執行程序應予繼續；(四)本院一百年度司執字第四七二五九號強制
執行事件（含併案部分）就債務人原有財產即坐落臺南市○○區
○○段八三七地號土地及其上三九三建號建物（門牌號碼為臺南
市○○區○○街二四四巷三二號）執行拍賣所得金額實行分配之
強制執行程序應予停止，但就債務人上開原有財產有別除權之債
權人，不在此限，上開土地及建物之點交程序亦應予繼續。
    理  由
一、按法院就更生或清算之聲請為裁定前，得因利害關係人之聲
    請或依職權，以裁定為下列保全處分：(一)債務人財產之保全
    處分；(二)債務人履行債務及債權人對於債務人行使債權之限
    制；(三)對於債務人財產強制執行程序之停止；(四)受益人或轉
    得人財產之保全處分；(五)其他必要之保全處分。前項保全處
    分，除法院裁定開始更生或清算程序外，其期間不得逾60日
    ，消費者債務清理條例第19條第1項、第2項前段分別定有明
    文。其立法意旨係於法院就更生或清算之聲請為裁定前，為
    防杜債務人之財產減少，維持債權人間之公平受償及使債務
    人有重建更生之機會，有依債權人、債務人或其他利害關係
    人之聲請或依職權為一定保全處分之必要；亦即消費者債務
    清理事件，係以債務人之財產為基礎，供債務人於一定條件
    下清理其無擔保之債務，故消債者債務清理事件之保全處分
    ，其主要目的係為保持債務人之財產，避免債權人透過個別
    強制執行程序，或債務人透過處分財產之方式，致債務人財
    產減少，喪失債務清理之最重要基礎，從而倘有使債務人財
    產減少或致生清償不公平之虞時，即有以裁定加以保全之必
    要。
二、聲請意旨略以：聲請人即債務人杜素美因財務困難，有不能
    清償債務情事，業已提出清算聲請於本院審理中，然其對第
    三人有限責任臺南第三信用合作社之股金、存款債權，及其
    所有坐落臺南市○○區○○段837地號土地及其上393建號建
    物（門牌號碼為臺南市○○區○○街244巷32號）分別遭安
    泰商業銀行股份有限公司、中國信託商業銀行股份有限公司
    等債權人聲請強制執行，恐影響未來之清算程序，爰聲請為
    下列保全處分：(一)債務人財產之保全處分；(二)債務人履行債
    務及債權人對於債務人行使債權之限制；(三)停止本院100年
    度司執字第47259號及100年度司執字第72273號強制執行程
    序等語。
三、經查：債務人已向本院提出清算之聲請，而其對第三人有限
    責任臺南信用合作社之股金、存款債權及前述房、地現正由
    安泰商業銀行股份有限公司、中國信託商業銀行股份有限公
    司等債權人聲請進行強制執行程序中等情，亦經本院調取本
    院100年度司執字第47259號及100年度司執字第72273號執行
    事件卷宗核閱無誤。而斟酌債務人現提出之財產資料，其上
    開股金、存款債權及前述房、地原為債務人之主要財產，為
    防杜其財產由少數債權人獨受分配，保障債權人公平受償之
    機會，並使債務人得以清算重建，且審酌債務人前述房、地
    之執行拍賣雖已拍定，惟就執行拍賣所得金額尚未實行分配
    ，亦非全部債權人均已聲明參與分配，實有於本院就清算之
    聲請為裁定前保全上開財產之必要，是債務人上開保全處分
    之聲請尚屬有據，應予准許。
四、惟債權人對債務人之上開股金、存款債權聲請強制執行後所
    核發之扣押命令，對清算之分配則無重大影響，且亦難期債
    務人會留存款項供債權人公平受償，仍有繼續扣押該等債權
    之必要，是該扣押命令之執行程序仍應予繼續。另按在法院
    裁定開始清算程序前，對於債務人之財產有質權、抵押權、
    留置權或其他擔保物權者，就其財產有別除權；有別除權之
    債權人得不依清算程序行使其權利，消費者債務清理條例第
    112條第1項、第2項前段亦分別定有明文。故就債務人前述
    房、地有抵押權之債權人兆豐國際商業銀行股份有限公司之
    債權應不受清算程序影響，此部分之保全處分自不應准許；
    至點交程序乃為解除債務人對拍賣標的物之占有，使拍定人
    取得對標的物之直接占有，無礙於清算程序之進行，是債務
    人前述房、地既已由第三人拍定，基於保護第三人對於法院
    拍賣程序之信賴，點交之程序亦應予繼續，均附此敘明。
五、爰依消費者債務清理條例第19條第1項第1至3款、第2項前段
    、第112條第2項前段規定，於清算之聲請為裁定前，裁定如
    主文。
中    華    民    國   100    年    9     月    22    日
                        民事第三庭    法  官  蔡盈貞
以上正本係照原本作成。
如對本裁定抗告須於裁定送達後10日內向本院提出抗告狀，並應
繳納抗告費新臺幣1,000元。
中    華    民    國   100    年    9     月    22    日
                                      書記官  黃瓊蘭